臺灣高等法院民事判決　　　　　　　　 96年度智上易字第1號
上　訴　人　甲○○
　　　　　　丁○○
被　上訴人　美華影音科技股份有限公司
法定代理人　乙○○
訴訟代理人　丙○○
上列當事人間請求侵權行為損害賠償事件，上訴人對於中華民國
95年11月23日臺灣板橋地方法院95年度智字第28號第一審判決提
起上訴，本院於96年4月17日言詞辯論終結，判決如下：
    主  文
上訴駁回。
第二審訴訟費用由上訴人連帶負擔。
    事實及理由
壹、程序方面：
    按「民法第二百七十五條規定連帶債務人中之一人受確定判
    決，而其判決非基於該債務人之個人關係者，為他債務人之
    利益亦生效力，故債權人以各連帶債務人為共同被告提起給
    付之訴，被告一人提出非基於其個人關係之抗辯有理由者，
    對於被告各人即屬必須合一確定，自應適用民事訴訟法第五
    十六條第一項之規定。」（最高法院33年上字第4810號判例
    參照）。原審依被上訴人之請求判決命上訴人甲○○與丁○
    ○應連帶賠償被上訴人新台幣（下同）18萬元及法定遲延利
    息，雖僅由上訴人甲○○提起上訴，惟其非基於個人關係之
    抗辯而聲明上訴，揆諸前開說明，上訴效力自應及於丁○○
    ，爰並列丁○○為上訴人。
貳、實體方面：
一、被上訴人起訴主張：上訴人丁○○係設址在臺北縣三重市○
    ○○路37號地下室「美麗華餐廳KTV酒店」之負責人。上訴
    人等明知「贏」、「她的眼淚」、「太難」、「潮」、「愛
    到坎站」、「別說」、「愛情故事」、「慢慢」及「一生痴
    戀」等9首錄音著作物，均係伊已取得大旗製作股份有限公
    司、欣代聲視育樂事業有限公司專屬授權，及林東松、白進
    法著作財產權讓與之音樂著作，非經伊同意，不得任意公開
    演出。詎上訴人等未經伊之同意或授權，竟共同基於以公開
    演出之方法侵害他人著作權，先由上訴人甲○○於民國（下
    同）94年9月初某日，在臺北縣三重市重新橋下跳蚤市場某
    處，以新台幣（下同）1萬8000元之代價，購得違法重製有
    上開歌曲之金嗓電腦伴唱機設備後，旋自同年11月間某日起
    ，在上開店內，由上訴人甲○○提供上開金嗓電腦伴唱機5
    台，以每首20元之收費價格供不知情之不特定客人前來消費
    點唱，並將提供上開伴唱機供店內客人點唱所得之金額，由
    上訴人丁○○與甲○○平分，以此方式連續違法公開演出前
    開錄音著作物，向該店內現場之不特定顧客傳達前開音樂著
    作內容，而侵害伊之音樂著作財產權。上訴人等上開犯罪行
    為，業經法院各處有期徒刑4月，確定在案。又上訴人等以
    公開演出之方法侵害伊上開9首歌曲之音樂著作財產權，伊
    不易證明實際損害額，請法院依著作權法第88條規定，酌定
    每首歌曲11萬元共99萬元之賠償金額，並命上訴人等依著作
    權法第89條規定將刑事判決書內容登報。且伊每首單曲之授
    權金為120萬元，僅請求上訴人每首連帶賠償11萬元，應屬
    合理。爰依侵權行為之法律關係，請求(一)上訴人應連帶給付
    伊99萬元，及自起訴狀繕本送達翌日起至清償日止，按週年
    利率5%計算之利息(二)上訴人應連帶負擔費用將原法院95年度
    簡字第2719號刑事判決書內容全部或一部刊登於中國時報或
    聯合報或自由時報（擇一刊登）影劇版外頁之15×20公分版
    （原判決命上訴人丁○○、甲○○應連帶給付被上訴人18萬
    元本息，並駁回被上訴人其餘之訴，被上訴人就其敗訴部分
    未據聲明不服，此部分已告確定）。上訴人就敗訴部分提起
    上訴，被上訴人於本院聲明：上訴駁回。
二、上訴人則以：伊等並非故意要侵害被上訴人音樂著作財產權
    僅係誤用被上訴人之歌曲，事前並不知情，被上訴人亦未告
    知版權之事，於知悉本件似有侵權情事時，即積極、誠意願
    與被上訴人和解，惟因被上訴人要求鉅額賠償，致令伊等無
    力賠償而作罷。且伊等僅獲利1萬5000元，原審竟判命伊等
    須賠償被上訴人18萬元之鉅額賠償金，實屬過高，伊等無力
    賠償。又原判決亦認被上訴人無法證明實際損害額，解釋上
    ，應認伊等對於被上訴人之侵權行為，並未造成任何損失，
    即無賠償之問題等語，資為抗辯。並於本院聲明：(一)原判決
    不利於上訴人部分廢棄。(二)上開廢棄部分，被上訴人在第一
    審之訴駁回。
三、被上訴人主張：上訴人侵害伊「贏」、「她的眼淚」、「太
    難」、「潮」、「愛到坎站」、「別說」、「愛情故事」、
    「慢慢」及「一生痴戀」等9首錄音著作之著作財產權，業
    據提出原法院95年度簡字第2719號刑事判決為證，復為上訴
    人等所不爭執，並經原法院調閱該院95年度簡字第2719號刑
    事案卷全卷查明屬實，被上訴人此部分之主張，自堪信為真
    實。
四、被上訴人又主張：上訴人等共同擅自以公開演出之方法侵害
    伊之著作財產權，伊請求上訴人等連帶賠償，自屬有據；又
    上訴人等係具有專業知識之機盤商，以未經合法途徑取得之
    非法電腦伴唱機出租牟利，自應負侵權行為之責，伊無需負
    告知義務等語。然此為上訴人所否認，並以前開情詞置辯。
    則本件所應審究者厥為(一)被上訴人請求上訴人等連帶賠償，
    有無理由？(二)若是，被上訴人得請求連帶賠償之金額為若干
    ？茲分述如下：
五、經查：
  (一)上訴人等上開侵害被上訴人著作財產權之犯罪行為，業經原
    法院95年度簡字第2719號刑事判決判處上訴人等各有期徒刑
    4月確定在案，已詳如前述，而被上訴人取得音樂著作權人
    之授權，每首歌曲之權利金約120萬元等情，亦據被上訴人
    提出合約書為證（見原審卷第26至32頁、本院卷第26至34頁
    ），是以上訴人基於故意不法侵害被上訴人著作權，造成被
    上訴人損害，實堪認定，則被上訴人請求上訴人等連帶賠償
    ，自屬有據。上訴人等雖抗辯：被上訴人並未告知版權之事
    ，伊等事前亦不知情等語。惟查，關於著作之保護政府時有
    政策宣導，新聞媒體亦多有智慧財產權保護團體協助警方查
    緝犯罪之相關報導，智慧財產權應予保護乃一般社會大眾應
    有之共識，上訴人等在營業場所提供電腦伴唱機，以收費方
    式供不知情之不特定客人前來消費點唱，自應取得權利人之
    同意或授權，上訴人等未詳查核對該點歌伴唱機內之歌曲有
    無獲得權利人之同意或授權，並進而容許他人點唱，致侵害
    權利人之著作財產權，上訴人等自不得諉為不知，上訴人等
    此部分之抗辯，顯不足採。
  (二)按「因故意或過失不法侵害他人之著作財產權或製版權者，
    負損害賠償責任。數人共同不法侵害者，連帶負賠償責任」
    、「前項損害賠償，被害人得依左列規定擇一請求：一、依
    民法第216條規定請求。但被害人不能證明其損害時，得以
    其行使權利依通常情形可得預期之利益，減除被侵害後行使
    同一權利所得利益之差額，為其所受損害。二、請求侵害人
    因侵害行為所得之利益。但侵害人不能證明其成本或必要費
    用時，以其侵害行為所得之全部收入，為其所得利益」、「
    依前項規定，如被害人不易證明其實際損害額，得請求法院
    依侵害情節，在1萬元以上50萬元以下酌定賠償額。如損害
    行為屬故意且情節重大者，賠償額得增至100 萬元」，著作
    權法第88條第1項、第2項、第3項分別定有明文。上訴人抗
    辯應以「侵害人因侵害行為所得之利益」為計算損害賠償額
    之標準，惟揆諸上揭法律規定，損害賠償額之請求方式，應
    由被害人即被上訴人選擇，是上訴人抗辯，洵屬無據。又被
    上訴人主張其無法證明實際損害額，請求依據著作權法第88
    條第3項規定，以上訴人之損害行為故意且情節重大，請求
    酌定賠償額為99萬元。上訴人等則抗辯：被上訴人無法證明
    實際損害額，應認伊等對於被上訴人之侵權行為，並未造成
    任何損失，即無賠償之問題等語。然查，如被害人不易證明
    其實際損害額，得請求法院依侵害情節酌定賠償額，為著作
    權法第88條第3項所明定，被上訴人自得據此請求上訴人賠
    償，上訴人等此部分之抗辯，亦不足採。本院審酌上訴人等
    上開損害行為係屬於故意，惟上訴人等自94年11月間至95年
    1 月10日為警查獲止，提供有上開被上訴人所有9首音樂著
    作之電腦伴唱機共5台，以每首20元之收費價格供不知情之
    客人消費點唱，僅有2個多月之時間，及被上訴人取得音樂
    著作權人之授權，每首歌曲之權利金約120萬元，上訴人等
    侵害被上訴人之音樂著作財產權共9首，暨侵害之程度等情
    ，認被上訴人請求每首單曲之賠償額以2萬元為適當，上訴
    人侵害被上訴人之音樂著作財產權共計9首歌，損害賠償額
    共計18萬元。從而，被上訴人請求上訴人應連帶給付被上訴
    人18萬元及自起訴狀繕本送達之翌日（即95年9月16日）起
    至清償日止，按週年利率5%計算利息，應有理由。
六、綜上所述，被上訴人主張：上訴人等共同擅自以公開演出之
    方法侵害伊之著作財產權，為可採；上訴人所辯均無可取。
    從而，被上訴人依共同侵權行為損害賠償之法律關係，請求
    上訴人連帶給付18萬元，及均自起訴狀繕本送達翌日（即95
    年9月16日）起至清償日止，按週年利率5%計算之利息，為
    有理由，應予准許。是則原審判命上訴人等如數連帶給付，
    並依職權宣告假執行，核無不合。上訴意旨指摘原判決不當
    ，求予廢棄改判，為無理由，應予駁回。
七、本件事證已臻明確，兩造其餘攻擊防禦方法及舉證，經審酌
    後核與判決結果不生影響，爰不一一論述，附此敘明。
據上論結，本件上訴為無理由，爰依民事訴訟法第449條第1項、
第85條第2項，判決如主文。
中　　華　　民　　國　　96　　年　　5　　月　　1　　日
　　　　　　　　　    民事第三庭
                        審判長法　官 林敬修
　　　　　　　　　　　        法　官 藍文祥
　　　　　　　　　　　        法　官 黃騰耀
正本係照原本作成。
不得上訴。
中　　華　　民　　國　　96　　年　　5 　　月　　2 　　日
  　　　　　　　　　　　　　　書記官 秦慧榮
